【裁判字號】    98,審海商,37
【裁判日期】    981222
【裁判案由】    損害賠償
【裁判全文】
臺灣臺北地方法院民事判決            98年度審海商字第37號
原      告  新鼎工業股份有限公司
法定代理人  甲○○
被      告  台灣川崎汽船股份有限公司
法定代理人  乙○○
訴訟代理人  劉貞鳳律師
複  代理人  簡靖芬律師
上列當事人間請求損害賠償事件，本院於民國98年12月15日言詞
辯論終結，判決如下：
    主      文
原告之訴駁回。
訴訟費用新臺幣壹萬陸仟佰肆拾伍元由原告負擔。
    事實及理由
一原告起訴主張：
  (一)伊於民國98年4 月間出售貨物一批予日本籍IK Co., Ltd.（
    下稱IK公司），並委由被告將前開貨物以海運由臺北港運至
    日本橫濱，被告並於98年4月13日簽發編號KKLUTW0000000號
    載貨證券予伊。
  (二)詎前開貨物運抵目的港後，被告竟將該批貨物交予未出具載
    貨證券正本之IK公司，致伊未能收回該貨物之價金尾款新臺
    幣（下同）1,471,815 元，及在出口地支付之運費、吊櫃費
    等相關費用70,890元而受有損害。被告未依債之本旨履行運
    送契約，爰請求被告負債務不履行損害賠償之責。
  (三)聲明為：被告應給付原告1,542,795元，及自98年4月18日起
    至清償日止，按年息百分之5計算之利息。
二被告則抗辯：
  (一)伊為船務代理業，係訴外人日商川崎汽船株式會社（
    Kawasaki Kisen Kaisha, Ltd. ，下稱川崎株式會社）之在
    臺總代理。本件貨物之運送人為川崎株式會社，並非伊，伊
    僅係代理川崎株式會社與原告接洽運送事宜，是原告主張伊
    應負無單放貨之運送人責任云云，顯無理由。
  (二)縱認伊為系爭貨物之運送人，惟原告因本件無單放貨對伊所
    得主張之損害賠償債權，與其依買賣契約對IK公司所得主張
    之貨款債權，兩者間具有不真正連帶關係，如原告之貨款債
    權已獲清償，即難認其對該貨物之所有權因伊之無單放貨行
    為受有損害，原告自不得再向伊為請求。查原告出售系爭貨
    物予IK公司，價金計為3,928,977 元，而IK公司已分別於98
    年3月24日、98年4月16日匯款1,178,693元、2,750,284元予
    原告，則原告既已自IK公司受領全部貨款，即無損害可言，
    自不得再向伊請求無單放貨之損害賠償。
  (三)聲明為：原告之訴駁回。
三得心證之理由：
  (一)按載貨證券具有換取或繳還證券之性質，運送貨物，經發給
    載貨證券者，貨物之交付，應憑載貨證券為之，即使為運送
    契約所載之受貨人，苟不將載貨證券提出及交還，依海商法
    第104條準用民法第630條規定，仍不得請求交付運送物，不
    因載貨證券尚在託運人持有中而有所不同。故運送契約所載
    之受貨人不憑載貨證券請求交付運送物，運送人不拒絕而交
    付，如因而致託運人受有損害，自應負損害賠償責任，最高
    法院著有86年度台上字第2509號判例可資參照。又按當事人
    主張有利於己之事實者，就其事實有舉證之責任，民事訴訟
    法第277 條前段定有明文。又民事訴訟如係由原告主張權利
    者，應先由原告負舉證之責，若原告先不能舉證，以證實自
    己主張之事實為真實，則被告就其抗辯事實即令不能舉證，
    或其所舉證據尚有疵累，亦應駁回原告之請求（參見最高法
    院17年上字第917 號判例）。本件原告主張被告為系爭貨物
    之運送人，於目的港將該批貨物交予未出具載貨證券正本之
    IK公司，致伊未能收回貨款及在出口地支付之運費、吊櫃費
    等相關費用而受有損害，爰請求被告負債務不履行損害賠償
    之責，被告則否認其為系爭貨物之運送人，揆諸前開說明，
    自應責由原告就前開爭執點負舉證之責。經查，原告主張被
    告為系爭貨物之運送人，曾就系爭貨物簽發載貨證券，乃以
    卷附載貨證券影本為據（見本院卷第3頁），惟以下列事證
    ，本院認為原告該等主張並非可採：
    1.依卷附被告之公司登記資料顯示（見本院卷第22頁），被
      告所營事業項目為「船務代理業務」，並無海上貨運承攬
      之業務，是被告辯稱其為船務代理業，僅代理川崎株式會
      社與原告接洽本件貨物運送事宜等語，即非虛妄。而系爭
      貨物係經由海運，由臺北運送至日本橫濱，此為兩造所是
      認，故本件之海運承攬運送業務是否由被告承辦，即有疑
      義。
    2.再者，原告雖稱被告簽發載貨證券交予其收執云云，惟細
      觀原告提出之載貨證券影本，其上雖確載有被告之英文名
      稱「"K"LINE 」字樣，並經被告簽名於系爭載貨證券上，
      惟於被告簽名之後，尚載有「AS AGENT FOR THE CARRIER
      」（運送人之代理人）等語，該等文字已明白表示被告係
      運送人之代理人。且依海運實務，船務代理業者受海外同
      業委託，代理該同業在貨物出口地簽發載貨證券並處理裝
      貨事宜者，所在多有，倘僅以被告曾代理簽發系爭載貨證
      券一節，遽認被告為系爭貨物之運送人，實屬率斷。再參
      以系爭載貨證券之右下角以鉛字印刷「KAWASAKI KISEN
      KAISHA, LTD. As Carrier 」等語，益徵川崎株式會社方
      為系爭載貨證券之運送人。是被告辯稱川崎株式會社為本
      件運送人，其僅代理川崎株式會社簽發系爭載貨證券，並
      非系爭貨物之運送人等語，應可信實。徒以系爭載貨證券
      之記載，要難認為原告前開主張為真。
  (二)綜上所述，原告未能證明被告係本件貨物之運送人，從而，
    原告依債務不履行之法律關係，請求被告給付1,542,795 元
    ，及自98年4月18日起至清償日止，按年息百分之5計算之利
    息，即無理由，應予駁回。
  (三)本案事證已明，兩造其餘攻擊防禦方法及舉證，核與判決結
    果無影響，於茲不贅。
四訴訟費用負擔之依據：民事訴訟法第78條。
中    華    民    國    98    年    12    月    22    日
                  民事第六庭    法  官  陳婷玉
以上正本係照原本作成
如對本判決上訴，須於判決送達後20日內向本院提出上訴狀
中    華    民    國    98    年    12    月    22    日
                                書記官  吳鸝稻

司法院資訊處製作；財團法人民間司法改革基金會備份。
